【裁判字號】    97,婚,35
【裁判日期】    970421
【裁判案由】    婚姻無效
【裁判全文】
臺灣臺南地方法院家事判決                97年度婚字第35號
原      告  甲○○
被      告  乙○○
上列當事人間請求離婚事件，本院判決如下：
    主  文
原告之訴駁回。
訴訟費用由原告負擔。
    事  實
一、本件原告起訴主張：原告與被告雖有舉行婚姻儀式，但兩造
    是假結婚，原告亦曾拿到新台幣10萬元之報酬，嗣後亦曾被
    判刑，爰請求判決離婚，以解決兩造之婚姻關係等語。
二、按結婚之方式及其他要件，依行為地之規定，臺灣地區與大
    陸地區人民關係條例第52條第1項定有明文。又民事法律行
    為應當具備下列條件：一行為人具有相應的民事行為能力；
    二意思表示真實；三不違反法律或者社會公共利益，中華人
    民共和國民法通則第55條定有明文。又惡意串通，損害國家
    、集體或者第三人利益之民事行為，或以合法形式蓋非法目
    的的民事行為均屬無效，且該無效的民事行為，從行為開始
    起就沒有法律約束力，同法第58條第1項第4款、第7款及同
    條第2項亦有明文。再按原告之訴，依其所訴之事實，在法
    律上顯無理由者，法院得不經言詞辯論，逕以判決駁回之，
    我國民事訴訟法第249條第2項定有明文。
三、查原告係在臺灣地區設有戶籍之臺灣地區人民，被告則為在
    大陸地區設籍之大陸地區人民，兩造於民國91年10月3日在
    大陸地區福建省福州市結婚，由原告於92年1月3日辦理結婚
    登記之事實，有原告提出之戶籍謄本附卷供參，並有本院向
    內政部入出國及移民署調閱被告申請來台相關資料內所附之
    結婚證明書、財團法人海峽交流基金會證明各1件為證，應
    堪信為真實。是本件兩造之婚姻是否成立生效，依前揭規定
    ，自應適用行為地即大陸地區之規定。再查兩造雖有結婚儀
    式，然實際上為假結婚，原告曾經台灣台南地方法院檢察署
    偵查並緩起訴之事實，除經本院調閱原告之前案紀錄表附卷
    供參外，並有本院調閱原告所涉違反台灣地區與大陸地區人
    民關係條例案件卷宗在卷可憑 (含台南縣警察局新營分局刑
    案偵查卷、台灣台南地方法院檢察署93年度營偵字第1073號
    偵查卷、本院94年度訴字第38號刑事卷)；依同案被告王飛
    峰所述：「甲○○是我帶往大陸辦理假結婚之人頭無誤。從
    91年11月份從高雄小港機場搭乘復興航空至澳門轉福建長樂
    機場。」「甲○○辦理假結婚之對象是大陸人民乙○○。是
    由大陸媒人姜自忠介紹給甲○○認識的。」另孫明得亦坦承
    ：「王飛峰於91年11月12日出境前一星期在六甲鄉○○村○
    ○街250巷14號住處告訴我如果能將甲○○帶往大陸辦理假
    結婚，給我一萬元代價。」另莊春信坦認：「王飛峰告訴我
    是辦假結婚，我也有告訴甲○○辦理假結婚的，她也知道，
    甲○○也有向王飛峰拿錢。」及林麗美稱：「甲○○是經由
    住六甲鄉之綽號阿得介紹給王飛峰認識得。這位六甲鄉男子
    之綽號阿得介紹假結婚人頭給王飛峰帶往大陸辦理假結婚從
    中獲利新台幣一萬元，是王飛峰支付給阿得的。」（均見台
    南縣警察局新營分局刑案偵查卷詢問筆錄）綜合上開事證，
    則原告主張其與被告為假結婚，自可採信。茲兩造既無結婚
    之真意，揆諸前開中華人民共和國民法之規定，兩造之婚姻
    自屬無效。兩造婚姻既為無效，自無離婚可言。原告既主張
    兩造為假結婚，復又請求離婚，並提起本件訴訟，足認原告
    之訴，依其所述事實，在法律上顯無理由，爰不經言詞辯論
    ，逕以判決駁回原告之訴。
四、依民事訴訟法第249 條第2項、第78條，判決如主文。
中    華    民    國    97    年    4     月    21    日
                        家事庭  法  官  林富郎
以上正本係照原本作成。
如對本判決上訴，須於判決送達後20日內向本院提出上訴狀，並
應繳納上訴費用新台幣肆仟伍百元。
中    華    民    國    97    年    4     月    21    日
                                書記官  劉毓如


司法院資訊處製作；財團法人民間司法改革基金會備份。
